臺灣臺南地方法院刑事判決　
110年度易字第535號
聲  請  人  臺灣臺南地方檢察署檢察官
被      告  鄭宇鈞


上列被告因違反毒品危害防制條例案件，經檢察官聲請簡易判決
處刑（109年度撤緩毒偵字第354號），本院認不宜以簡易判決處
刑（110年度簡字第547號），改依通常程序審理，判決如下：
    主  文
本件公訴不受理。
    理  由
一、聲請簡易判決處刑意旨略以：被告甲○○基於施用第二級毒品
    之犯意，於民國108年12月8日晚上8時許，在其位於臺南市○
    ○區○○街000號住處內，以將甲基安非他命置入玻璃球吸食器
    內加熱燒烤，再吸食所產生煙霧之方式，施用第二級毒品甲
    基安非他命1次。嗣被告經臺灣臺南地方檢察署檢察官諭知
    緩起訴處分附帶應履行必要命令，於同年12月12日上午11時
    35分許至臺灣臺南地方檢察署觀護人室採集其尿液送驗，檢
    驗結果呈甲基安非他命陽性反應，因認被告涉犯毒品危害防
    制條例第10條第2項之施用第二級毒品罪嫌等語。
二、按起訴之程序違背規定者，應諭知不受理之判決，並得不經
    言詞辯論為之，刑事訴訟法第303條第1款、第307條分別定
    有明文。而施用第一、二級毒品為犯罪行為，毒品危害防制
    條例第10條設有處罰規定。故施用第一、二級毒品者，本應
    科以刑罰。惟基於刑事政策，對合於一定條件之施用者，則
    依同條例第20條之規定，施以觀察、勒戒及強制戒治之保安
    處分。又109年1月15日修正公布，同年7月15日施行之毒品
    危害防制條例第20條第3項規定，犯第10條之罪於觀察、勒
    戒或強制戒治執行完畢釋放後，3年後再犯第10條之罪者，
    適用本條前2項之規定。上開所謂「3年後再犯」，只要本次
    再犯（不論修正施行前、後）距最近一次觀察、勒戒或強制
    戒治執行完畢釋放後，已逾3年者，即該當之，不因其間有
    無犯第10條之罪經起訴、判刑或執行而受影響（最高法院刑
    事大法庭109年度台上大字第3826號裁定意旨參照）。且同
    條例第23條第2項規定「觀察、勒戒或強制戒治執行完畢釋
    放後，3年内再犯第10條之罪者，檢察官或少年法院（地方
    法院少年法庭）應依法追訴或裁定交付審理」，已明定對同
    條例第10條第1項、第2項所定施用毒品罪之起訴，須具備觀
    察、勒戒、強制戒治等保安處分執行完畢釋放後3年内再犯
    之要件，即係以「觀察、勒戒或強制戒治執行完畢釋放後，
    3年內再犯」為其訴追條件，至於起訴、判刑或執行等刑事
    處罰執行完畢釋放後3年内再犯之情形，則不屬之（最高法
    院109年度台上字第3522號、第3758號、第3777號判決意旨
    、109年度台上大字第3536號裁定意旨參照）。又同條例第2
    4條第1項規定「附命完成戒癮治療之緩起訴處分」(下稱「
    附命緩起訴」）程序，犯同條例第10條第1項、第2項之施用
    第一級或第二級毒品罪者，如已完成「附命緩起訴」之戒癮
    治療，事實上已接受等同「觀察、勒戒或強制戒治」執行完
    畢釋放之處遇，則如於同條例第23條第2項所定「3年」内，
    再犯施用第一級或第二級毒品罪，顯現其再犯率甚高，原規
    劃之「附命緩起訴」完成戒癮治療制度功能無法發揮成效，
    已無再次接受「觀察、勒戒或強制戒治」處遇之必要，自應
    依該條例第23條第2項規定之相同法理，逕行追訴（提起公
    訴或聲請簡易判決處刑），而無再依該條例第20條第1項重
    行聲請觀察、勒戒或強制戒治之必要。此經「附命緩起訴」
    ，應以經「附命緩起訴」並完成戒癮治療後，起算該「3年
    」内再犯之期間（最高法院109年度台非字第76號、第77號
    判決意旨參照)。至被告在「戒癮治療」完成前，難認得與
    觀察、勒戒「已執行完畢」之情形等同視之。被告於緩起訴
    期間既未完成戒癮治療，因不等同曾受觀察、勒戒執行完畢
    之處遇，自應回復原緩起訴處分不存在之狀態，由檢察官依
    現行法規定為相關處分，不得逕行起訴（最高法院110年度
    台非字第98號判決意旨參照)。　　
三、經查，聲請簡易判決處刑意旨認被告涉有前揭施用第二級毒
    品之犯行等情，固非無據。惟被告前未曾因施用毒品案件，
    經觀察、勒戒或強制戒治等情，有臺灣高等法院被告前案紀
    錄表附卷可按。另被告於本案前雖曾因施用第二級毒品之犯
    行，經檢察官以108年度毒偵字第992號案件為附命完成戒癮
    治療之緩起訴處分確定，期間自108年6月11日起1年，有上
    開案件之緩起訴處分書及被告前揭前案紀錄表附卷可按，惟
    被告本件被訴施用第二級毒品之時間為「108年12月8日」，
    顯係於前揭緩起訴處分所命之戒癮治療完成前所犯，斯時前
    揭緩起訴處分所命之戒癮治療既未完成，自無從解為被告為
    本件施用第二級毒品犯行前事實上已接受等同觀察、勒戒或
    強制戒治之處遇。從而，被告為本件施用第二級毒品犯行前
    ，既尚未有完成戒癮治療之情形，更未曾經接受觀察、勒戒
    或強制戒治之處遇，則檢察官逕行向本院聲請簡易判決處刑
    ，其起訴之程序自屬違背規定，揆諸前揭之說明，本件爰不
    經言詞辯論，逕為不受理判決之諭知。
據上論斷，應依刑事訴訟法第452條、第303條第1款、第307條，
判決如主文。　　
中　　華　　民　　國　　110 　年　　6 　　月　　9 　　日
                  刑事第六庭  法　官　孫淑玉
以上正本證明與原本無異。
如不服本判決應於收受本判決後20日內向本院提出上訴書狀，並
應敘述具體理由。其未敘述上訴理由者，應於上訴期間屆滿後20
日內向本院補提理由書狀（均須按他造當事人之人數附繕本）「
切勿逕送上級法院」。 
　　　　　　　　　　　　　　　書記官　洪千棻
中　　華　　民　　國　　110 　年　　6 　　月　　10　　日